臺灣臺南地方法院新市簡易庭民事判決
110年度新小字第665號
原      告  富邦產物保險股份有限公司

法定代理人  羅建明
訴訟代理人  王一如
            張維君
被      告  陳彥辰


上列當事人間請求損害賠償事件，經本院於民國110年9月24日言
詞辯論終結，判決如下：
    主      文
被告應給付原告新臺幣貳萬零陸拾肆元，及自民國一百一十年八
月十三日起至清償日止，按週年利率百分之五計算之利息。
原告其餘之訴駁回。
訴訟費用新臺幣壹仟元，其中新臺幣叁佰元由被告負擔，餘由原
告負擔。
本判決原告勝訴部分得假執行。
    事實及理由
一、被告經合法通知，無正當理由未於言詞辯論期日到場，核無
    民事訴訟法第386條各款所列情形，爰依原告聲請，由其一
    造辯論而為判決。 
二、原告起訴主張：被告於民國107年8月2日20時9分許，無照騎
    乘由原告所承保之車牌號碼000-0000號普通重型機車（下稱
    系爭機車），行經臺南市永康區大灣路與文賢街口時，因未
    注意車前狀況而與訴外人王貴花所騎乘之車牌號碼000-000
    號普通重型機車發生碰撞（下稱系爭事故），致王貴花受有
    身體傷害。嗣原告已依強制汽車責任保險法第27條第1項規
    定賠付訴外人王貴花新臺幣（下同）共計66,880元，爰依強
    制汽車責任保險法第29條第1項第5款及民法第191條之2規定
    ，提起本件訴訟等語。並聲明：被告應給付原告66,880元，
    及自起訴狀繕本送達翌日起至清償日止按週年利率5％計算之
    利息。
三、被告未於言詞辯論期日到場，亦未提出書狀作任何聲明或陳
    述。
四、得心證之理由：
　㈠原告主張之事實，業據其提出道路交通事故當事人登記聯單
    、公路監理查詢資料、醫療單據暨診斷證明書、強制汽車責
    任保險賠付查詢畫面、電匯同意書等資料為證（見本院卷第
    15頁至第75頁），並經本院依職權向臺南市政府警察局永康
    分局調取道路交通事故現場圖、道路交通事故調查筆錄、道
    路交通事故調查報告表㈠、㈡、道路交通事故照片等資料核閱
    屬實（見本院卷第97頁至第135頁）。而被告既已於相當時
    期受合法之通知，而於言詞辯論期日不到場，亦未提出書狀
    爭執，依民事訴訟法第436條第2項、第280條第3項準用同條
    第1項之規定，應視同自認，堪認原告此部分之主張為真實
    。
  ㈡按因故意或過失，不法侵害他人之權利者，負損害賠償責任
    ；汽車、機車或其他非依軌道之動力車輛，在使用中加損害
    於他人者，駕駛人應賠償因此所生之損害，民法第184條第1
    項前段、第191條之2前段分別定有明文。次按汽車行駛時，
    駕駛人應注意車前狀況，並隨時採取必要之安全措施，道路
    交通安全規則第94條第3項亦有明文。經查，本件被告騎乘
    系爭機車行經臺南市永康區大灣路與文賢街口時，本應注意
    車前狀況，隨時採取必要之安全措施，而依當時情形天候晴
    、夜間有照明、柏油路面乾燥無缺陷、無障礙物，並無不能
    注意之情事，被告竟疏未注意車前狀況而與王貴花所騎乘之
    車牌號碼000-000號普通重型機車發生碰撞，致王貴花受有
    身體傷害，被告前開過失行為與訴外人王貴花身體受傷之結
    果間具有相當因果關係，原告主張被告應負侵權行為損害賠
    償責任，應屬可採。
  ㈢按汽車駕駛人，未領有駕駛執照駕駛小型車或機車，處新臺
    幣6,000元以上12,000元以下罰鍰，並當場禁止其駕駛，道
    路交通管理處罰條例第21條定有明文；又按本法所稱被保險
    人，指經保險人承保之要保人及經該要保人同意使用或管理
    被保險汽車之人；被保險人違反道路交通管理處罰條例第21
    條或第21條之1規定而駕車，致被保險汽車發生汽車交通事
    故者，保險人仍應依本法規定負保險給付之責。但得在給付
    金額範圍內，代位行使請求權人對被保險人之請求權，強制
    汽車責任保險法第9條第2項、第29條第1項第5款亦有明定。
    查被告於本件事故發生時，未領有駕駛執照，有公路監理電
    子閘門在卷可稽（見本院卷第136-1頁至第136-3頁），是被
    告無駕駛執照騎乘系爭機車，有違道路交通管理處罰條例第
    21條第1項第1款之規定，依強制汽車責任保險法第29條第1
    項第5款規定，原告在給付金額範圍內，得代位行使王貴花
    對被告之侵權行為損害賠償請求權，則原告於賠付王貴花66
    ,880元後，即得代位對被告為請求，故本件原告之主張核屬
    有據，應予准許。
  ㈣按損害之發生或擴大，被害人與有過失者，法院得減輕賠償
    金額或免除之，民法第217條第1項定有明文。此項規定之目
    的，在謀求加害人與被害人間之公平，故在裁判上法院得以
    職權減輕或免除之（最高法院85年台上字第1756號判例參照
    ）。次按汽車行駛至交岔路口時，轉彎車應讓直行車先行，
    道路交通安全規則第102條第1項第7款亦有明定。經查，系
    爭事故之發生，固因被告未注意車前狀況之駕車行為所致，
    惟稽之系爭事故之發生，王貴花於上開時、地，未遵守轉彎
    車應禮讓直行車先行之規定，而貿然左轉彎，肇生系爭事故
    ，且依當時情形並無不能注意之情事，竟疏未注意及此，堪
    認王貴花就系爭事故之發生，亦有過失。是本院審酌兩造肇
    事情節，認應由被告負擔30％過失責任，王貴花則應負擔70％
    過失責任較為合理。準此，原告得請求被告賠償之金額為20
    ,064元（計算式：66,880元×30％＝20,064元）。
五、綜上所述，原告依強制汽車責任保險法第29條第1項第5款規
    定及侵權行為之法律關係，請求被告給付20,064元及自起訴
    狀繕本送達翌日即110年8月13日起（於110年8月12日送達，
    送達證書見本院卷第141頁）至清償日止，按週年利率5％計
    算之利息，為有理由，應予准許，逾此範圍之請求，則無理
    由，應予駁回。
六、按各當事人一部勝訴、一部敗訴者，其訴訟費用，由法院酌
    量情形，命兩造以比例分擔或命一造負擔，或命兩造各自負
    擔其支出之訴訟費用；小額事件第一審法院為訴訟費用之裁
    判時，應確定其費用額，民事訴訟法第79條、第436 條之19
    第1項分別定有明文。本院酌量兩造訴訟勝敗情形，認第一
    審訴訟費用即裁判費1,000元，由被告負擔300元，餘由原告
    負擔，爰判決如主文第3項所示。
七、本件原告勝訴部分，係屬民事訴訟法第436條之8第1項小額
    訴訟事件所為被告敗訴之判決，依同法第436條之20規定，
    應依職權宣告假執行。
八、訴訟費用負擔之依據：民事訴訟法第79條。 
中　　華　　民　　國　     110   　年　　9　 　月   　30
    　日
　　　　　　　　　新市簡易庭     法        官   施志遠
以上正本與原本相符。
如不服本判決，應於送達後20日內，向本院提出上訴狀並表明上
訴理由，如於本判決宣示後送達前提起上訴，應於判決送達後20
日內補提上訴理由書（須附繕本）。如委任律師提起上訴，應一
併繳納上訴審裁判費。
對於小額程序之第一審判決之上訴，非以其違背法令之理由，不
得為之。且上訴狀內應記載表明㈠原判決所違背之法令及其具體
內容。㈡依訴訟資料可認為原判決有違背法令之具體事實。
中　　華　　民　　國　     110   　年　　9　 　月   　30
    　日
　　　　　　　　　                         書  記  官   李慈容